臺灣臺南地方法院刑事判決
110年度易字第1016號
聲  請  人  臺灣臺南地方檢察署檢察官
被      告  楊傳義


                    （另案在法務部○○○○○○○○○○○執行中）
上列被告因違反毒品危害防制條例案件，經檢察官聲請簡易判決
處刑（109年度偵字第16575號），本院認不宜以簡易判決處刑（
110年度簡字第2349號），改依通常程序進行，判決如下：
    主  文
本件公訴不受理。
扣案之甲基安非他命殘渣袋壹個（毛重零點貳貳捌公克），沒收
銷燬之。
    理  由
一、聲請簡易判決處刑意旨略以：被告楊傳義明知甲基安非他命
    係列屬毒品危害防制條例第二級毒品，非經許可，不得擅自
    持有，竟仍基於非法持有第二級毒品之犯意，於民國109年4
    月6日20時許，在臺南市中華西路「北海道釣魚場」內，向
    真實姓名不詳綽號「阿秋」之成年男子以新臺幣500元之代
    價，購買並取得第二級毒品甲基安非他命1包（毛重0.228公
    克）而持有之。嗣警於同年月7日11時25分許，至被告位於
    臺南市○○區○○路000巷00號3樓前套房執行搜索，當場查獲其
    所有之上開甲基安非他命1包（毛重0.228公克）、吸食器（
    水煙）1組、吸食器（捲菸）1組、針筒3支、刮勺1支等物，
    始查悉上情。因認被告涉犯毒品危害防制條例第11條第2項
    之持有第二級毒品罪嫌等語。
二、按曾為不起訴處分、撤回起訴或緩起訴期滿未經撤銷，而違
    背第260條之規定再行起訴者，應諭知不受理之判決，並得
    不經言詞辯論為之，刑事訴訟法第303條第4款、第307條定
    有明文。
 三、訊據被告楊傳義固坦認持有甲基安非他命殘渣袋1個之事實
    ，然供稱：那次在大灣路被抓到的時候我有吸食，這是吸食
    剩下的等語。經查：
  ㈠臺南市政府警察局永康分局警員於109年4月7日11時25分許，
    經戴聖勳之同意，在臺南市○○區○○路000巷00號3樓前套房執
    行搜索，查扣被告所有之殘渣袋1個（毛重0.228公克）、吸
    食器（水煙）1組、吸食器（捲菸）1組、針筒3支、刮勺1支
    等物，有自願受搜索同意書、臺南市政府警察局永康分局搜
    索扣押筆錄、扣押物品目錄表各1份附卷可稽。而扣案之殘
    渣袋1個，經送高雄市立凱旋醫院鑑驗後，檢出第二級毒品
    甲基安非他命成分，有該院109年7月22日高市凱醫驗字第65
    150號濫用藥物成品檢驗鑑定書1份在卷可考，足徵被告確持
    有甲基安非他命殘渣袋1個無訛。
  ㈡被告於109年4月7日16時47分許，同意警方採集其尿液，經送
    驗以EIA酵素免疫分析法初步檢驗結果呈安非他命類陽性，
    復以GC/MS氣相層析/質譜儀法確認檢驗結果安非他命73ng/m
    L、甲基安非他命845ng/mL，而判定為陰性，有勘察採證同
    意書、臺南市政府警察局永康分局偵辦毒品危害防制條例案
    送驗尿液與真實姓名對照表編號名冊（檢體編號：CZ000000
    00000）、台灣檢驗科技股份有限公司濫用藥物實驗室-高雄
    109年4月17日出具之濫用藥物檢驗報告（報告編號：KH/202
    0/00000000）各1份附卷可按。而據被告於警詢供稱：109年
    4月7日1時許，在我租屋處（臺南市○○區○○路000巷00號3樓
    前套房），施用第二級毒品安非他命（係指甲基安非他命）
    ，吸食器（水煙）、刮勺1支是我吸食第二級毒品安非他命
    所使用等語，亦有扣案之吸食器、刮勺可佐，本件被告之尿
    液檢驗結果安非他命73ng/mL、甲基安非他命845ng/mL，雖
    未達確認檢驗結果之標準（即甲基安非他命﹥＝500and《安非
    他命﹥＝100》），惟依前引濫用藥物檢驗報告所載安非他命、
    甲基安非他命可檢出最低濃度分別為10ng/mL、70ng/mL，參
    酌濫用藥物尿液檢驗作業準則第20條規定：「司法案件之濫
    用藥物尿液，必要時得採用最低可定量濃度為閾值，不受第
    15條、第18條規定限制。」，自可認定被告為警採尿前確有
    施用第二級毒品甲基安他命之事實，是以，被告所辯被查獲
    之甲基安非他命殘渣袋1個係其施用後所剩下等語，應屬可
    採。
  ㈢又被告於109年6月9日至109年6月24日，施用第一、二級毒品
    海洛因、甲基安非他命犯行，經本院於109年9月16日，以10
    9年度毒聲字第181號裁定送觀察、勒戒後，認有繼續施用毒
    品之傾向，經本院以110年度毒聲字第21號裁定令入戒治處
    所施以強制戒治，於110年9月8日執行完畢釋放，並經臺灣
    臺南地方檢察署檢察官於110年9月17日，以110年度戒毒偵
    字第71號為不起訴處分確定，有臺灣高等法院被告前案紀錄
    表、上開裁定書及不起訴處分書各1份在卷可稽，則本件被
    告被訴持有第二級毒品甲基安非他命殘渣袋1個，自應為其
    施用甲基安非他命所吸收，不另論罪，且為前揭不起訴處分
    效力所及。檢察官就曾為不起訴處分之同一案件，而無第26
    0條之規定再行起訴之事由，再行起訴，揆諸前揭說明，爰
    不經言詞辯論，逕為公訴不受理之判決。
四、沒收
  ㈠按沒收於刑法105年7月1日修正施行後，為獨立於刑罰及保安
    處分以外之法律效果，並非從刑，此觀刑法第38條第1項104
    年12月30日立法理由自明。又沒收，除有特別規定者外，於
    裁判時併宣告之，刑法第40條第1項定有明文，條文並未排
    除無罪、免訴、不受理等判決併宣告沒收之可能，再揆諸刑
    事訴訟法修正增訂之第310條之3規定「除於『有罪判決』諭知
    沒收之情形外，諭知沒收之判決，應記載其裁判之主文、構
    成沒收之事實與理由。理由內應分別情形記載認定事實所憑
    之證據及其認定之理由、對於被告有利證據不採納之理由及
    應適用之法律」，顯見除有罪判決以外，法院於不受理、免
    訴或無罪判決就檢察官已聲請之沒收事項亦得為沒收之諭知
    。經查，檢察官已聲請沒收銷燬扣案之甲基安非他命1包，
    有聲請簡易判決處刑書在卷可憑，是無論本案犯罪有罪或受
    理與否，因沒收已非從刑，本院自應就檢察官此部分聲請，
    依刑法第40條第1項規定併為處理。
  ㈡扣案之殘渣袋1個（毛重0.228公克），經送驗檢出第二級毒
    品甲基安非他命，有高雄市立凱旋醫院109年7月22日高市凱
    醫驗字第65150號濫用藥物成品檢驗鑑定書附卷可稽，該殘
    渣袋因與其內之甲基安非他命難以完全析離，而有微量殘留
    ，應整體視為查獲之第二級毒品，不問屬於犯罪行為人與否
    ，應依毒品危害防制條例第18條第1項前段規定，宣告沒收
    銷燬之。
據上論斷，應依刑事訴訟法第452條、第303條第4款、第307條毒
品危害防制條例第18條第1項前段，刑法第40條第1項，判決如主
文。
中　　華　　民　　國　　110 　年　　11　　月　　30　　日
                  刑事第十二庭  法  官  張婉寧
以上正本證明與原本無異。
如不服本判決應於收受本判決後20日內向本院提出上訴書狀，並
應敘述具體理由。其未敘述上訴理由者，應於上訴期間屆滿後20
日內向本院補提理由書狀（均須按他造當事人之人數附繕本）「
切勿逕送上級法院」。 
　　　　　　　　　　　　　　　　書記官  蔡雅惠
中　　華　　民　　國　　110 　年　　11　　月　　30　　日